【裁判字號】    95,交聲,316
【裁判日期】    950406
【裁判案由】    違反道路交通管理處罰條例聲明異議
【裁判全文】
臺灣臺北地方法院交通事件裁定         95年度交聲字第316號
原處分機關  交通部公路總局台北區監理所宜蘭監理站
異  議  人
即受處分人  甲○○
上列異議人即受處分人因違反道路交通管理處罰條例案件，對於
交通部公路總局臺北區監理所宜蘭監理站於95年3月13 日所為之
處分（原處分案號：宜監字第裁43-CＺ000000000號）聲明異議，
本院裁定如下：
    主  文
原處分撤銷。
甲○○不罰。
    理  由
一、按汽車駕駛人停車時，併排停車者，處新臺幣六百元以上一
    千二百元以下罰鍰，道路交通管理處罰條例第五十六條第一
    項第六款定有明文。而該條例關於車輛所有人之處罰，如應
    歸責於運送人，租用人或使用人，亦適用之；關於車輛所有
    人之處罰，如應歸責於車輛駕駛人者，處罰車輛駕駛人，亦
    為同條例第八十五條第一項、第二項所明定。又逕行舉發違
    反道路交通管理事件，經汽車所有人依通知單之應到案日期
    前到案，並告知違規駕駛人姓名、身分證統一編號及住址者
    ，處罰機關應即另行通知違規駕駛人到案依法處理；逾應到
    案日期，處罰機關應依本條例第八十五條第三項規定處罰該
    汽車所有人，違反道路交通管理事件統一裁罰基準及處理細
    則第二十四條亦有明文。易言之，如汽車駕駛人在道路上併
    排停車，為警當場掣單舉發者，固應對汽車駕駛人為處罰，
    惟若舉發機關並非當場舉發，而係依道路交通管理處罰條例
    第七條之二規定逕行舉發者，此際舉發機關只能依上開規定
    對汽車所有人逕行舉發，然如經汽車所有人在舉發通知單所
    載應到案日期前到案，並告知該實際違規之汽車駕駛人姓名
    、身分證統一編號及住址者，處罰機關即應依前揭道路交通
    管理處罰條例第八十五條第一、二項之規定裁罰該名違規駕
    駛人，惟於處罰機關不知實際違規之駕駛人，係應可歸責於
    車輛所有人所致者（如汽車所有人未於應到案日期前到案，
    或雖於應到案日期前到案而未告知實際違規駕駛人），始得
    依道路交通管理處罰條例第八十五條第三項：「本條例關於
    車輛駕駛人之處罰，如應歸責於車輛所有人者，處罰車輛所
    有人」之規定，對該車輛所有人加以處罰。
二、本件原處分機關交通部公路總局臺北區監理所宜蘭監理站以
    異議人即受處分人甲○○所有之車牌號碼N9-0199 號自用小
    客車於九十五年一月十五日九時三十分在台北縣新店市○○
    路四三號前（應為一四三號之誤）併排停車，為台北縣政府
    警察局新店分局交通分隊員警以違反道路交通管理處罰條例
    第五十六條第一項第六款規定逕行掣單舉發。經實際違規駕
    駛人葉書政於應到案日期九十五年二月二十日前之同年月七
    日向原處分機關提出申訴，經原處分機關函轉舉發機關台北
    縣警察局新店分局調查略以：依違反道路交通管理事件統一
    裁罰基準及處理細則第十一條規定逕行舉發者，應處罰車主
    ，並更正違規地點為台北縣新店市中正一四三號等語，原處
    分機關乃依道路交通管理處罰條例第五十六條第一項第六款
    及違反道路交通管理事件統一裁罰基準即處理細則第四三、
    四四、六一條之規定，於九十四年三月十三日以宜監字第裁
    43-CU0000000號裁決書裁處受處分人罰鍰新台幣一千二百元
    。
三、異議意旨略以：異議人所有上開車輛於九十五年一月十五日
    交由異議人之子葉書政保管使用，而經台北縣政府警察局新
    店分局員警於同日掣單逕行舉發，然葉書政已於應到案日期
    前向原處分機關提出申訴，異議人並非本件違規行為人，然
    原處分機關仍處罰車主即異議人，且本件違規地點應為新店
    市○○路一四三號前，裁決書記載違規地點係新店市○○路
    四三號，顯有錯誤，自難認該裁決書之內容為真正而得據以
    裁罰，為此聲明異議，請求撤銷原處分等語。
四、經查，本件舉發機關以異議人所有之車牌號碼N9-0199 號自
    用小客車於九十五年一月十五日九時三十分在台北縣新店市
    ○○路四三號前（應為一四三號之誤）併排停車，而有道路
    交通管理處罰條例第五十六條第一項第六款之違規行為，因
    不知該汽車駕駛人為何人，乃依違反道路交通管理處罰條例
    第七條之二第一項第五款之規定，對該汽車所有人即異議人
    逕行舉發，固屬適法。然查該車實際駕駛人葉書政既已於舉
    發單所載應到案日期前向原處分機關陳明該車於舉發時間為
    其保管使用，並填具其姓名、地址、電話等資料，此有其提
    出九十五年二月七日申訴書一紙附卷可稽，則原處分機關於
    九十五年三月十三日裁決時，既已知悉該違規車輛駕駛人為
    葉書政，而非異議人甲○○，即無不能依前揭違反道路交通
    管理事件統一裁罰基準及處理細則第二十四條前段規定另行
    通知違規駕駛人到案依法處理之情形，揆諸首揭規定及說明
    ，自不能再認關於車輛駕駛人之處罰有應可歸責於車輛所有
    人即異議人之事由，原處分機關未查明本件是否有應歸責於
    車輛駕駛人之情形存在，而有道路交通管理處罰條例第八十
    五條第一、二項規定之適用，仍以異議人為該車輛所有人，
    逕依該條例第八十五條第三項規定對異議人為裁罰，於法顯
    有未合，自應由本院將原處分撤銷，諭知異議人不罰，再由
    原處分機關另行通知該違規車輛駕駛人到案依法處理，以資
    適法。至於該車駕駛人葉書政是否確有前揭違規行為，不在
    本件審酌範圍內，仍應由原處分機關另行通知到案依法處理
    ，併此敘明。
五、據上論斷，應依道路交通案件處理辦法第二十條前段，裁定
    如主文。
中    華    民    國    95    年    4     月    6     日
                              交通法庭法  官  鍾淑慧
以上正本證明與原本無異
如不服本裁定應於送達後5日內向本院提出抗告狀
                                書記官  劉英芬
中    華    民    國    95    年    4     月    10    日


司法院資訊處製作；財團法人民間司法改革基金會備份。
